【裁判字號】    95,自,19
【裁判日期】    950512
【裁判案由】    誣告
【裁判全文】
臺灣臺北地方法院刑事判決                95年度自字第19號
    自  訴  人  丙○○○
    代  理  人  謝秉錡 律師
                張靜怡 律師
    被      告  甲○○
右列被告因誣告案件，經自訴人提起自訴，本院判決如下：
    主  文
甲○○無罪。
    理  由
一、自訴意旨略以：被告甲○○明知坐落台北市○○區○○路一
    ０八號三樓房屋及其基地（台北市松山區五五之一號土地）
    應有部分（下稱上開房地）為其父劉人紀出資購買，借名登
    記於其弟乙○○名下，其並非所有權人，竟以所有權人自居
    ，向台灣台北地方法院檢察署提出告訴，誣指：「自訴人丙
    ○○○與其女婿即乙○○明知上開房地係被告於民國七十四
    年二月二十三日出資購買，竟共同基於逃避民事執行之意圖
    ，於八十九年九月二十三日台灣高等法院八十九年度上重字
    第六九號判決其等敗訴後之某日，由自訴人填寫金額、乙○
    ○簽發票面金額新台幣（下同）一千萬元之本票一紙，並倒
    填發票日為八十九年五月十六日，交予自訴人向本院聲請支
    付命令及假扣押上開房地，使本院法官誤將該不實債務登載
    於其掌管之文書而為准予假扣押裁定，並以九十一年度執全
    字第一六七０號查封上開房地，且行文台北市松山地政事務
    所於地籍簿內為上開房地債權人葉柑玉假扣押債務人乙○○
    上開房地之登載，足生損害於被告、本院裁判之正確性及台
    北市松山地政事務所對地籍管理之正確性」等情，惟由劉人
    紀於七十四年間之日記其中三月十四日、三月二十五日、五
    月四日、五月三十一日、六月二十一日之記載內容詳述其購
    買上開房地、付款等細節可知真正購屋之人為劉人紀，顯見
    被告偽稱其出資購買上開房地，借名登記於乙○○名下，自
    訴人與乙○○間之強制執行程序侵害其所有權而提出告訴，
    顯與事實不符，其涉犯誣告罪嫌。
二、按犯罪事實應依證據認定之，無證據不得認定其犯罪事實；
    不能證明被告犯罪者，應諭知無罪之判決，刑事訴訟法第一
    百五十四條第二項、第三百零一條第一項分別定有明文。次
    按刑法誣告罪之成立，以意圖他人受刑事處分或懲戒處分，
    而為虛偽之告訴、告發、報告者為要件。所謂虛偽，係指明
    知無此事實故意捏造而言，若告訴人誤認有此事實或以為有
    此嫌疑，自不得指為虛偽，即難科以本罪（最高法院四十年
    度臺上字第八八號判例參照）。又誣告罪之構成要件，首須
    意圖他人受刑事或懲戒處分，次須向該管公務員誣告。稱誣
    告即虛構事實進而申告他人犯罪而言，所謂虛構事實，係指
    明知無此事實而故意捏造者而言，如若出於誤信、誤解、誤
    認或懷疑有此事實，或對於其事實張大其詞，或資為其訟爭
    上之攻擊或防禦方法，或其目的在求判明是非曲直者，固均
    不得謂屬於誣告，即其所申告之事實，並非完全出於憑空捏
    造或尚全然無因，只以所訴事實，不能積極證明為虛偽或因
    證據不充分，致被誣人不受追訴處罰者，仍不得謂成立誣告
    罪（最高法院八十三年度臺上字第一九五九號判決意旨參照
    ）。
三、訊據被告堅詞否認有何誣告犯行，辯稱：「上開房地確係伊
    出資購買，借伊弟乙○○名義登記，伊父劉人紀已於前案證
    述明確，伊民事訴訟勝訴後要辦理所有權移轉登記時，才發
    現自訴人提出一千萬元本票，並以本票裁定拍賣上開房地，
    伊才告乙○○及自訴人偽造文書，自訴人提出日記確實是伊
    父親的筆跡，但伊之前從未見過，伊所述的都是事實，且前
    後一致，洵無誣告犯行。」等語。經查：
（一）自訴人前以被告誣指其有偽造有價證券、毀損債權等罪嫌
      而向台灣台北地方法院檢察署提出誣告告訴，業經該署檢
      察官於九十三年十月三十一日以九十三年度偵字第一五五
      三九號以該署將自訴人及乙○○涉嫌偽造有價證券、毀損
      債權部分不起訴處分屬法律構成要件之判斷，難認被告有
      何明知不實而虛偽申告之處，認被告犯罪嫌疑不足而不起
      訴處分在案，有台灣台北地方法院檢察署九十三年度偵字
      第一五五三九號不起訴處分影本一件在卷可憑，該案自訴
      人係認被告涉嫌誣告其與乙○○偽造有價證券、毀損債權
      罪嫌，與本件自訴人認被告涉嫌誣告其與乙○○偽造文書
      罪嫌，誣告之罪名不同，難認屬同一事件，自訴人再提起
      本件自訴，不為該不起訴處分效力所及，應屬合法，先予
      說明。
（二）上開房地確係被告於七十四年二月二十三日出資購買，借
      名登記於證人乙○○名下，並非證人乙○○所有，被告為
      上開房地之真正所有權人乙節，業據劉人紀迭於本院八十
      八年度訴字第一三一號民事案件審理時及本院九十三年度
      易字第七六號刑事案件審理時證述明確（詳附卷之台灣高
      等法院八十九年度重上字第六九號民事判決第三五頁、本
      院九十三年度易字第七六號刑事卷二第二三八至二四一頁
      ），衡諸證人劉人紀係被告及證人乙○○之父，當無偏坦
      任何一方之理，其證言應堪採信，且乙○○對被告提起遷
      讓房屋之訴訟，亦經本院於八十八年十一月十五日以八十
      八年度訴字第一三一號及臺灣高等法院於八十九年九月十
      三日以八十九年度重上字第六九號判決認定上開房地為被
      告出資購買，而借用乙○○名義登記，實際所有人為被告
      ，而駁回乙○○提起之訴，嗣經最高法院於九十一年五月
      十六日以九十一年度臺上字第九二五號裁定駁回乙○○所
      提之上訴確定在案，此亦有前開民事裁判三份在卷可稽，
      益證上開房地實際所有權確屬被告，被告所辯其為上開房
      地之真正所有權人，應堪採信。
（三）自訴人雖提出劉人紀於七十四年間之日記其中三月十四日
      、三月二十五日、五月四日、五月三十一日、六月二十一
      日及經本院當庭核對後，另增四月十一日、十一月三日、
      十一月四日、十一月十日等日之記載內容均敘及上開房地
      購買源由、與賣方洽談及付款經過，惟其中內容僅足證明
      劉人紀時而偕同被告出面處理，時而代表被告處理或時而
      由被告自行處理購買上開房地事宜，尚不足以前揭日記記
      載內容即足證明上開房地係由劉人紀出資購買，概以一般
      社會常情，縱使子女已成年，由其父母出面代為處理購屋
      事宜亦屬常見，況購屋當時劉人紀與被告夫婦同住，其已
      退休，且係有相當智識之人，其代被告處理購屋事宜亦人
      才常情，故劉人紀於本院八十八年度訴字第一三一號民事
      案件審理時及本院九十三年度易字第七六號刑事案件審理
      時之證言明確證稱上開房地所有權人為被告屬公正真實之
      證言。自訴人仍舉劉人紀七十四年日記圖推翻劉人紀先後
      二次於本院審理前案時之證言，實屬無益，並不足採。
四、綜上所述，被告前開所申告自訴人與證人乙○○之犯罪事實
    ，並非出於憑空捏造，而係有合理之懷疑及依據，且自訴人
    及乙○○因被告提出告訴，業經本院於九十四年十二月三十
    日以九十三年度易字第七六號各判處有期徒刑四月、六月，
    現上訴台灣高等法院審理中，本件自訴人所指之證據即劉人
    紀七十四年日記，尚不足以推翻劉人紀先後於前案之二次證
    言，而證明被告確有自訴人所指之誣告犯罪事實；此外，復
    查無其他具體事證足資證明被告涉有自訴意旨所指之誣告罪
    嫌，尚不能證明被告犯罪，揆諸首揭法文意旨，應為被告無
    罪之諭知。
據上論斷，應依刑事訴訟法第三百四十三條、第三百零一條第一
項，判決如主文。
中    華    民    國    95    年    5    月    12     日
                    刑事第十庭審判長法  官  林婷立
                                    法  官  林柏泓
                                    法  官  黃雅芬
如不服本件判決，得自收受送達之日起十日內，向本院提起上訴。
                                    書記官  林碧華
中    華    民    國    95    年    5     月    12    日


司法院資訊處製作；財團法人民間司法改革基金會備份。
